臺灣彰化地方法院刑事判決　　　　　　 96年度簡上字第151號
上　訴　人　臺灣彰化地方法院檢察署檢察官
被　　　告　乙○○
　　　　　　　　　　　2號
上列上訴人因被告詐欺案件，不服本院北斗簡易庭九十六年度斗
簡字第一四七號中華民國九十六年四月三十日第一審簡易判決（
原聲請簡易判決處刑案號：九十六年度偵字第二五號、第八六七
號），及臺灣臺中地方法院檢察署檢察官移送併案審理（臺灣臺
中地方法院檢察署九十六年度偵字第七００八號），本院管轄第
二審合議庭判決如下：
    主文
原判決撤銷。
乙○○幫助意圖為自己不法之所有，以詐術使人將本人之物交付
，處有期徒刑伍月，如易科罰金，以新臺幣壹仟元折算壹日。
        事  實
一、乙○○明知個人之帳戶關係本身之信用具有一身專屬之性質
    ，在現今金融機構開立帳戶使用並無特殊之條件與困難，而
    一般人均係使用自己之帳戶，如涉及使用他人之帳戶常與財
    產犯罪密切相關，且取得他人存摺之目的在於收取贓款及掩
    飾犯行使之不易遭人追查，其在能預見姓名、年籍及住居所
    均不詳之成年男子收受帳戶之目的係欲隱匿真實身分，以供
    犯罪集團進行詐欺犯罪所用下，竟乃基於幫助他人詐欺取財
    之不確定犯意，而其發生並不違背其本意之認識下，竟不顧
    他人所可能遭受之危害，容任他人藉以遂行犯罪，於民國九
    十五年十月十八日下午，在臺中市逢甲公園前，將其如附表
    所示之存摺、印章、提款卡及提款卡密碼等物，以每本新臺
    幣（下同）二千元之價格，出售予該不詳姓名、年籍之成年
    男子使用。該不詳姓名、年籍不詳之成年男子與渠等所屬之
    詐欺集團成員以乙○○所交付之上開帳戶為犯罪工具先後為
    如附表所示之詐欺取財行為，並使如附表所示之被害人不疑
    有他而陷於錯誤，依該犯罪集團成員指示於如附表所示之時
    間，將金錢匯入詐騙集團成員所提供之上開乙○○所販賣如
    附表所示之帳戶內。嗣經被害人發覺受騙，始報警處理，而
    查悉上情。
二、案經彰化縣警察局田中分局、員林分局報請臺灣彰化地方法
    院檢察署檢察官偵查起訴及臺灣臺中地方法院檢察署檢察官
    移送併案審理（臺灣臺中地方法院檢察署九十六年度偵字第
    七００八號）。
    理  由
一、訊據被告乙○○對於上揭事實均坦承不諱，且該姓名、年籍
    不詳之成年男子及所屬之詐欺集團成員以被告所交付之如附
    表所示之帳戶為犯罪工具，用以詐欺取財之事實，業經被害
    人即證人丁○○、丙○○、甲○○於警詢中證述綦詳，此外
    並有郵局之查詢客戶基本資料查詢及最近交易資料、國泰世
    華商業銀行存款相關業務申請書及交易明細、臺中商業銀行
    北台中分行函、臺灣土地銀行員林分行函、臺灣土地銀行存
    摺類存款憑條、華南商業銀行匯款回條聯、臺灣土地銀行入
    戶電匯申請書、合作金庫銀行匯款回條聯各一份在卷可稽。
    按刑法上之故意，分為直接故意（確定故意）與間接故意（
    不確定故意），行為人對於構成犯罪之事實，明知並有意使
    其發生者，為直接故意；行為人對於構成犯罪之事實，預見
    其發生而其發生並不違背其本意者，為間接故意。且幫助犯
    之成立，以行為人主觀上認識被幫助者正欲從事犯罪或係正
    在從事犯罪，且該犯罪有既遂之可能，而其行為足以幫助他
    人實現構成要件者，即具有幫助故意，並不以行為人確知被
    幫助者係犯何罪名為必要。又金融機構之帳戶為個人理財之
    工具，為便利大眾使用此一理財工具，以資活絡資金供需，
    對於申請開設金融帳戶並無設有任何特殊之限制，一般民眾
    皆能自由申請開戶，並得同時在不同金融機構申請多數存款
    帳戶使用，乃眾所周知之事實，依一般人之社會生活經驗，
    倘係經由合法管道之收入或支出，其於金融機構帳戶之存放
    及提領，本可自行向金融行庫開立帳戶後使用，殊無大費周
    章使用他人帳戶之必要，況且近來類如刮刮樂、退稅轉帳等
    詐騙案件層出不窮，詐騙集團多利用人頭帳戶做為出入帳戶
    ，不僅廣為媒體所披載，亦經政府各機關一再宣導提醒注意
    ，尤以現今各地金融機構所設自動提款機莫不設定轉帳之警
    示畫面，或張貼警示標語，促請使用大眾注意，衡諸目前社
    會以電視、報紙甚至網路等管道流通資訊之普及程度，以及
    使用自動提款機從事提款、轉帳交易之頻繁，苟見有陌生人
    不思以自己名義申請開立帳戶，反而向不特定人蒐集或收購
    他人之金融機構帳戶使用，帳戶所有人焉能安心將其帳戶交
    付收購帳戶之人，而絲毫未加懷疑其收購或取得帳戶之目的
    即在於詐取他人財物？其對於該姓名、年籍不詳之成年男子
    及其所屬之詐欺集團成員利用其所申請開立之帳戶向他人詐
    取財物，並無違背其本意，是被告主觀上應具有幫助他人詐
    取財物之不法犯意甚明，故本件事證已臻明確，被告幫助詐
    欺取財犯行堪予認定。
二、被告提供帳戶、印章、提款卡（連同密碼）予他人供詐欺取
    財匯款使用，雖並未參與詐欺取財構成要件之行為，然其顯
    係以幫助之意思，參與詐欺取財構成要件以外之行為，為幫
    助犯，故核被告所為，係犯刑法第三十條第一項、第三百三
    十九條第一項之幫助詐欺取財罪。又被告係幫助他人犯罪，
    應依刑法第三十條第二項之規定，減輕其刑。又本件公訴人
    雖未敘及被告出售土地銀行員林分行帳戶，並使被害人丙○
    ○因受詐騙而匯入上開帳戶之其餘幫助犯行，然被告此部分
    之幫助犯行，與公訴人起訴書所載之幫助犯行部分，係同一
    幫助行為，有實質上一罪關係，為起訴效力所及，本院自應
    併予審判，附此敘明。原審判決論以被告幫助詐欺取財罪刑
    ，固非無見，然未及審酌移送併辦部分（臺灣臺中地方法院
    檢察署九十六年度偵字第七００八號），尚有未洽，且上訴
    亦指摘及此，自應將原審判決撤銷改判。爰審酌被告任意提
    供帳戶予不法份子使用，且其所提供帳戶非惟幫助詐騙者遂
    行詐財目的，同時使詐欺者得以隱匿其真實身分，減少遭查
    獲之風險，愈使其肆無忌憚，加深犯罪之猖獗，致使社會經
    濟遭受重大危害，暨其犯罪後之態度等一切情狀，量處如主
    文第二項所示之刑，並依刑法第四十一條第一項前段之規定
    諭知易科罰金之折算標準，以資懲儆。
據上論斷，應依刑事訴訟法第四百五十五條之一第一項、第三項
、第三百六十九條第一項前段、第三百六十四條、第二百九十九
條第一項前段，刑法第三百三十九條第一項，刑法第三十條第一
項、第二項、第四十一條第一項前段，刑法施行法第一條之一，
判決如主文。
本案經檢察官吳芙如到庭執行職務。
中　　華　　民　　國　　96　　年　　7 　　月　　13　　日
                        臺灣彰化地方法院刑事第二庭
                            審判長法官    石馨文
                            法      官    黃齡玉
                            法      官    尚安雅
以上正本證明與原本無異。
本件不得上訴
中　　華　　民　　國　　96　　年　　7 　　月　　17　　日
                            書  記  官    洪年慶
附錄法條：
刑法第三百三十九條
意圖為自己或第三人不法之所有，以詐術使人將本人或第三人之
物交付者，處5年以下有期徒刑、拘役或科或併科1千元以下罰金
。
以前項方法得財產上不法之利益或使第三人得之者，亦同。
前二項之未遂犯罰之。
